臺灣彰化地方法院刑事判決　　　　　　　　　　　　　九十一年度訴字第二三六號
　　公　訴　人　臺灣彰化地方法院檢察署檢察官
　　被　　　告　丙○○
右列被告因偽造文書等案件，經檢察官提起公訴（九十一年度偵字第八五六號），本
院判決如左：
    主      文
丙○○行使偽造私文書，足以生損害於他人，處有期徒刑陸月，如易科罰金，以佰
元折算壹日。
    事      實
一、莊錢與丙○○為父子關係，莊錢於民國九十年一月三十日十八時許因病逝世，丙
    ○○為獨自獲得莊錢所遺留之財產，明知莊錢業已過世，竟意圖為自己不法之所
    有，未經共同繼承人楊莊秀琴、莊勸、乙○○、莊惠斐、莊格及代位繼承人莊豐
    吉、莊筱玲等人同意，於九十年二月二日，持莊錢生前所有之印章及彰化縣二林
    鎮農會信用部之存摺（帳號係００二九九─四─０號），前往位於彰化縣二林鎮
    ○○路○段二六Ｏ號「二林鎮農會信用部」，偽填新台幣（下同）六十二萬元，
    並盜用莊錢印章於該行活期性存款取款憑條上之方式，而偽造表示係莊錢欲提領
    款之私文書後，再持向該行承辦行員行使上開偽造之取款憑條，再藉由轉帳方式
    將上開款項轉入自己亦同為二林鎮農會信用部之帳戶（帳號係００五八二─一─
    ０號）內，使該農會信用部之承辦行員因此而陷於錯誤，致為上開款項之給付，
    亦足生損害於二林鎮農會、莊錢其他共同繼承人及代位繼承人之權利。
二、案經乙○○訴由臺灣彰化地方法院檢察署檢察官偵查起訴。
    理      由
一、訊據被告丙○○固不否認持其父親莊錢之印章及存摺前往二林鎮農會領錢，惟矢
    口否認有偽造文書之犯行，辯稱：「我要領錢有告訴我大姐楊莊秀琴及大哥乙○
    ○，共領六十二萬，當初是乙○○及其兒子甲○○將存摺交付予我。」云云。惟
    查：右開事實，業據告訴人乙○○於偵審中指訴甚明，並稱並無同意其領錢一事
    ，核與其他證人即被告之姐弟及姪兒楊莊秀琴、乙○○、莊惠斐、莊格、莊豐吉
    、莊筱玲等人於偵查中皆稱並不知情及同意所述情節均相一致，並有彰化縣二林
    鎮農會對於莊錢與丙○○之帳戶進出款項說明函文在卷可參，且存款戶死亡其提
    領程序應向金融機構提示存款證明、確為合法繼承人之證明文件、繼承存款申請
    書、稽徵機關核發之遺產稅證明書（惟存款在新台幣二十萬元以下者可免）、由
    全體繼承人立具收據等，亦有二林鎮農會九十一年三月二十日二鎮農信字第０九
    四四號函附卷可稽，是被告明知其父莊錢已過世，仍冒用其名義偽造取款憑條之
    私文書，進而持以行使，使二林鎮農會陷於錯誤，致為上開款項之給付，亦足生
    損害於二林鎮農會、莊錢其他共同繼承人及代位繼承人之權利，所辯無非卸責之
    詞，不足採信，事證明確，其犯行堪予認定。
二、核被告丙○○所為，係犯刑法第二百十六條、第二百十條行使偽造私文書罪、第
    三百三十九條第一項詐欺取財罪。被告盜用印章之行為，係偽造文書行為之階段
    行為，不另論罪。又被告偽造文書後持以行使，其偽造之低度行為為高度行為所
    吸收，應論以行使偽造私文書罪。再被告所犯上開行使偽造私文書及詐欺取財二
    罪間，有方法結果之牽連關係，為牽連犯依刑法第五十五條規定，從一重之行使
    偽造私文書罪處斷。爰審酌被告之犯罪動機、目的、手段、所生危害及犯後仍未
    交付冒領之款項與其餘共同繼承人之態度等一切情狀，量處如主文所示之刑，並
    諭知易科罰金折算標準。
據上論斷，應依刑事訴訟法第二百九十九條第一項前段，刑法第二百十六條、第二百
十條、第三百三十九條第一項、第五十五條、第四十一條第一項前段，罰金罰鍰提高
標準條例第一條前段、第二條，判決如主文。
本案經檢察官鮑慧忠到庭執行職務。
中    華    民    國    九十一      年      四      月      二十三      日
                                臺灣彰化地方法院刑事第二庭
                                    法      官  李  水  源
右正本證明與原本無異。
如不服本判決，應於判決送達後十日內向本院提出上訴狀( 須附繕本 )。
告訴人或被害人對於判決如有不服具備理由請求檢察官上訴者，其上訴期間之計算係
以檢察官收受判決正本之日期為準。
                                    法院書記官  廖  建  興
中    華    民    國    九十一      年      四      月      二十九      日
附錄本案論罪科刑法條全文
中華民國刑法第二百一十條
 (偽造變造私文書罪)
偽造、變造私文書，足以生損害於公眾或他人者，處五年以下有期徒刑。
中華民國刑法第二百一十六條
 (行使偽造變造或登載不實之文書罪)
行使第二百十條至第二百十五條之文書者，依偽造、變造文書或登載不實
事項或使登載不實事項之規定處斷。
中華民國刑法第三百三十九條
 (普通詐欺罪)
意圖為自己或第三人不法之所有，以詐術使人將本人或第三人之物交付者
，處五年以下有期徒刑、拘役或科或併科一千元以下罰金。
以前項方法得財產上不法之利益或使第三人得之者，亦同。
前二項之未遂犯罰之。
